【裁判字號】    98,交聲,3026
【裁判日期】    990329
【裁判案由】    違反道路交通管理處罰條例聲明異議
【裁判全文】
臺灣桃園地方法院刑事交通事件裁定    98年度交聲字第3026號
原處分機關  交通部公路總局新竹區監理所桃園監理站
異  議  人
即受處分人  甲○○
上列異議人即受處分人因違反道路交通管理處罰條例案件，對於
交通部公路總局新竹區監理所桃園監理站民國98年10月8 日桃監
裁罰字第裁52-DB0000000號違反道路交通管理事件裁決書（原舉
發通知單案號：桃園縣政府警察局八德分局桃警局交字第DB0000
000 號）所為之處分聲明異議，本院裁決如下：
    主  文
異議駁回。
    理  由
一、原處分意旨略以：異議人即受處分人甲○○於民國98年8 月
    29日凌晨4 時59分許，駕駛車牌號碼9N-4009 號自用小客車
    ，行經有燈光號誌管制之桃園縣八德市○○路與福國街口時
    ，因闖紅燈直行遭適巡邏至該處之桃園縣政府警察局八德分
    局廣興派出所員警當場舉發，並填掣桃警局交字第DB000000
    0 號舉發違反道路交通管理事件通知單（下稱舉發違規通知
    單）對受處分人舉發「闖紅燈（福國往建國）」之違規，並
    移送原處分機關處理，嗣經原處分機關於98年10月8 日依道
    路交通管理處罰條例第53條第1 項、第63條第1 項第3 款及
    違反道路交通管理事件統一裁罰基準及處理細則第41、43、
    44、67條規定，以桃監裁罰字第裁52-DB0000000號違反道路
    交通管理事件裁決書（下稱裁決書），認定受處分人「駕車
    行經有燈光號誌管制之交岔路口闖紅燈」，而裁處罰鍰新台
    幣（下同）2,700 元，並記違規點數3 點之處分在案。
二、聲明異議意旨略以：伊當日確有駕駛前開自用小客車行經前
    揭路口，然該路口之交通號誌為多時相號誌，依當時顯示之
    號誌是可由福國街直行建國路，而伊遭員警當場舉發時有解
    釋並無闖紅燈之情，卻遭員警置之不理並逕予舉發，如果伊
    當時確實闖紅燈，員警應該拍照，原處分機關未查，是原處
    分實難令人甘服，為此聲明異議請為撤銷原處分云云。
三、按「汽車駕駛人，行經有燈光號誌管制之交岔路口闖紅燈者
    ，處新臺幣（下同）1,800 元以上5,400 元以下罰鍰」，道
    路交通管理處罰條例第53條第1 項定有明文。次按「汽車駕
    駛人有第53條之情形者，記違規點數3 點」，同條例第63條
    第1 項第3 款亦有明文。
四、經查：
  (一)異議人即受處分人甲○○於98年8 月29日凌晨4 時59分許，
    駕駛車牌號碼9N-4009 號自用小客車，行經有燈光號誌管制
    之桃園縣八德市○○路與福國街口時，因闖紅燈直行，而為
    桃園縣政府警察局八德分局廣興派出所員警當場舉發等事實
    ，業據證人即當日舉發員警曾至譁於本院調查時證述明確，
    並有違規通知單、裁決書、號誌對照表各1 份及現場路口照
    片4 張等附卷可稽。
  (二)異議人雖執前詞為辯，然證人曾至譁於本院調查時到庭具結
    證稱：當時伊正與另名員警駕駛巡邏車，由建國路往新興路
    方向進行巡邏，當時建國路的號誌是綠燈，異議人是從福國
    街往建國路方向直行，而巡邏車駛至建國路與福國街交岔口
    時，看見異議人由福國街直行至建國路，當時福國街直行往
    建國路方向並無其他車輛同時行進，而巡邏車係在行進中，
    顯見福國街口之號誌必定為紅燈。桃園縣八德市○○路本身
    為一彎道，而福國街至建國路則是直行，又福國街口之號誌
    有三種時相，分別為紅燈、綠燈及紅燈加右斜上箭頭，其中
    綠燈維持約20秒後會轉換為紅燈加右斜上箭頭燈號，約維持
    50秒，此時建國路本身之號誌會顯示紅燈，之後再轉換為紅
    燈約維持50至70秒，此時建國路本身之號誌則會顯示綠燈，
    且不可能同時顯示綠燈、紅燈加右斜上箭頭燈號，否則會相
    互衝突，又倘福國街口之號誌顯示綠燈表示可直行及左轉，
    若顯示紅燈加右斜上箭頭燈號時則可直行，但不得左轉等語
    甚詳（見本院98年度交聲字第3026號卷，98年12月30日訊問
    筆錄第2 至3 頁），參以證人曾至譁與異議人即受處分人並
    無嫌隙、仇怨，且係經本院命其具結後而為上開證述，證人
    曾至譁實無僅為攀誣構陷異議人，使其受行政上之裁罰，即
    陷自己於刑事上偽證罪刑責之理，且證人曾至譁若非親身經
    歷，亦無可能於本院調查程序中就相關情節，猶能在事後鉅
    細靡遺的具體描述，堪認證人曾至譁所述屬實。
  (三)至異議人辯稱：倘我確實有闖紅燈，為何要等到下個路口才
    攔停我，當時也應該拍照云云。然依證人曾至譁於本院調查
    時具結證稱：伊等之巡邏車準備往建國、新興路口方向行駛
    時，有先按喇叭示意異議人停車受檢，惟因車輛當時是行駛
    中，故巡邏車自後追趕鳴笛、示意受檢時已在約100 公尺外
    之新興路口等情觀之（見同上訊問筆錄第2 、4 頁），顯然
    當時巡邏車並非定點攔檢，而與異議人之車輛均係在行駛狀
    態中，則自巡邏車追趕並示意異議人受檢停下後，異議人遭
    攔停之地點本即與其違規之地點會有所差距，實難苛求員警
    於此情形下，仍能於異議人闖紅燈處攔停。再者，本件舉發
    警員曾至譁當日係與另名員警駕駛巡邏車進行巡邏勤務乙節
    ，業據證人曾至譁於本院調查時證述明確（見同上訊問筆錄
    第2 頁），並有同上卷附桃園縣政府警察局八德分局函文中
    舉發單位意見載以「擔服巡邏兼交通舉發勤務」等語，則證
    人曾至譁當時既係執行交通舉發暨巡邏勤務，顯非定點執行
    交通勤務之情形，尚難期待證人曾至譁得於發生本件闖紅燈
    此種稍縱即逝、猝然不及採證之違規情事時，仍能立即予以
    攝影、照相採證甚明。揆諸上開說明，自不得僅因舉發或原
    處分機關未能提出或檢附相關拍攝畫面、照片，即驟為有利
    於異議人之認定。本件異議人以上揭情詞置辯，要無理由，
    均無足採。
五、綜上論結，異議人甲○○確有前開違規行為，原處分機關依
    道路交通管理處罰條例第53條第1 項、第63條第1 項第3 款
    及違反道路交通管理事件統一裁罰基準表之規定，裁處受處
    分人2,700 元，並記違規點數3 點之處分於法有據，且核無
    違誤或不當，本件異議人之異議為無理由，應予駁回。
六、爰依道路交通管理處罰條例第87條第2 項、第88條、第89條
    ，司法院行政院會同修正發布之道路交通案件處理辦法第19
    條本文中段，裁定如主文。
中    華    民    國    99    年     3    月    29    日
                    交通法庭  法  官  蔡世芳
以上正本證明與原本無異。
如不服本裁定，應於裁定送達後5 日內向本院提出抗告狀。
                              書記官  張尹嫚
中    華    民    國    99    年    3     月    29    日

司法院資訊處製作；財團法人民間司法改革基金會備份。
